臺灣高等法院高雄分院刑事判決　　　　 96年度上易字第432號
上　訴　人
即　被　告　甲○○
選任辯護人　康清敬律師
上列上訴人因竊佔案件，不服臺灣屏東地方法院95年度易字第81
1 號中華民國96年2 月13日第一審判決（起訴案號：臺灣屏東地
方法院檢察署95年度偵字第5318號），提起上訴，本院判決如下
：
    主  文
原判決關於甲○○部分撤銷。
甲○○意圖為自己不法之利益，而竊佔他人之不動產，處拘役
拾日，減為拘役拾伍日，如易科罰金，以銀元佰元即新臺幣玖
佰元折算壹日。
    事  實
一、甲○○明知坐落屏東縣恆春鎮○○段451 地號土地，係內政
    部營建署墾丁國家公園管理處（下稱墾管處）管理之國有土
    地，其並無占有使用之權源，竟意圖為自己不法之利益，於
    民國94年10月18日，未經墾管處之同意，擅自在上開土地上
    之南海洞內面積0.012614公頃土地上架設鐵欄杆、擺放神像
    、玻璃鐵櫃及香爐、蠟燭等物，供遊客膜拜及捐贈香油錢，
    竊佔上開土地。
二、案經內政部營建署墾丁國家公園管理處告訴臺灣屏東地方法
    院檢察署檢察官偵查起訴。
    理  由
一、訊據被告甲○○對於其於前揭時點將神像安置於南海洞，並
    擺放相關物品供信眾膜拜之事實坦承不諱，惟辯稱：自我祖
    父在世時期，即已在南海洞奉祭神像，我父親去世後，由我
    延續禮拜管理，我於94年7 月間雖曾與墾管處協議後，將南
    海洞騰空返還並將神像迎回家中安置供俸，惟之後家中即不
    平安，我才會於94年10月中旬後再將神像重新安俸在南海洞
    ，並用鐵欄杆圍起來，希望神像能留在當地，供信眾膜拜，
    神像不是我所有，是信眾所有，我只是在那裡服務而已云云
    。辯護人則辯以：被告另向墾管處承租貓鼻頭公園店面經商
    ，94年7 月間，租約到期續約之際，墾管處要脅被告遷除南
    海洞內之神像，始願與被告續約，並要求被告立切結書遷除
    神像，被告才無奈簽立切結書遷移神像，該神像並非被告所
    有，被告無竊佔系爭南海洞之犯意云云。經查：
  (一)被告於上開時地，在南海洞內面積0.012614公頃土地上架設
    鐵欄杆、擺放神像、玻璃鐵櫃及香爐、蠟燭等物，供遊客膜
    拜及捐贈香油錢等情，業據被告供認不諱，並經證人即墾管
    處人員陳松茂、廖進成於原審證述綦詳，復有上開土地之土
    地登記謄本、地籍圖、航照圖、恆春地政事務所土地複丈成
    果圖、臺灣屏東地方法院檢察署勘驗筆錄暨現場照片各1 份
    、南海洞於94年7 月11日清理後之照片6 幀、南海洞於94年
    10月18日起被佔用情形之照片11幀在卷可佐，此部分堪信為
    真實。
  (二)上開神像於94年7 月以前，原即擺放在南海洞內，嗣於94年
    7 月間，因被告另向墾管處承租貓鼻頭公園賣店區編號第17
    號店舖1 間之租約到期，墾管處乃與被告協議，由被告將南
    海洞內神像迎回家中安置供俸，並簽立切結書載明「本人甲
    ○○及家屬茲保證爾後不在貓鼻頭公園及海濱（含珊瑚礁岩
    區、南海洞、步道等濱海區域）有設置神像、神壇，提供民
    間信仰祭拜等違法行為，如有違背切結事宜，願任憑貴處依
    法令及按貓鼻頭公園賣店租賃契約之違約條款處置。」等文
    義，墾管處方與被告續約，將該店舖續租予被告，租期至96
    年6 月30日止等情，有墾丁國家公園管理處貓鼻頭公園店舖
    租賃契約書、切結書、公證書附卷可稽。上開神像係由被告
    出面與墾管處協調後迎回家中安置供俸，嗣後復由被告將該
    神像擺放回南海洞並設置鐵欄杆、香爐等物，姑不論被告將
    神像遷離復遷回南海洞之動機為何，由被告有權處置該神像
    之事實觀之，衡諸常情，該神像應係被告所有無誤，被告否
    認該神像為其所有，不足採信。又墾管處以被告必須遷離神
    像作為與被告續租店舖契約之條件，核屬民事上之契約自由
    ，被告有同意與否之決定權，其簽立租賃契約書及切結書之
    自由意思並未受到壓制，上開租賃契約書及切結書具有法律
    上之效力，殆無疑義，辯護人辯以：被告係受要脅而簽立切
    結書云云，委無可取。
  (三)被告明知南海洞屬墾管處管理之國有土地，竟於與墾管處協
    議遷離神像後，未經墾管處之同意，又擅自於94年10月18日
    ，在南海洞重新架設鐵欄杆、擺放神像、玻璃鐵櫃，及香爐
    、蠟燭等物，占有使用上開土地，被告具有為自己不法利益
    之意圖甚明。被告及辯護人所辯，均無可採。本件事證明確
    ，被告犯行洵堪認定。
二、核被告所為，係犯刑法第320 條第2 項之竊佔罪，應依同條
    第1 項之刑處斷。查被告行為後，刑法業於94年2 月2 日修
    正公布，並於95年7 月1 日施行，修正前刑法第41條第1項
    前段規定：「犯最重本刑為5 年以下有期徒刑以下之刑之罪
    ，而受6 個月以下有期徒刑或拘役之宣告，因身體、教育、
    職業、家庭之關係或其他正當事由，執行顯有困難者，得以
    1 元以上3 元以下折算1 日，易科罰金。」，又被告行為時
    之易科罰金折算標準，修正前罰金罰鍰提高標準條例第2 條
    前段（現已刪除）規定，就其原定數額提高為100 倍折算1
    日，則本件被告行為時之易科罰金折算標準，應以銀元300
    元折算1 日，經折算為新臺幣後，應以新臺幣900 元折算為
    1 日。惟95年7 月1 日修正公布施行之刑法第41條第1 項前
    段則規定：「犯最重本刑為五年以下有期徒刑以下之刑之罪
    ，而受六個月以下有期徒刑或拘役之宣告者，得以新臺幣一
    千元、二千元或三千元折算一日，易科罰金。」比較修正前
    後之易科罰金折算標準，以95年7 月1 日修正公布施行前之
    規定，較有利於被告，依刑法第2 條第1 項前段規定，應適
    用修正前刑法第41條第1 項前段規定。
三、被告犯罪事證明確，原審據以論罪科刑，固非無見；惟查：
    被告犯罪時間在96年4 月24日以前，合於中華民國96年罪犯
    減刑條例第2 條第1 項第3 款規定之減刑條件，應減其刑期
    二分之一，原判決未及依上開規定減刑，自有未合。被告上
    訴意旨否認犯行，雖無理由，惟原判決既有上開可議之處，
    自應由本院將原判決關於被告部分撤銷改判。爰審酌被告未
    徵得土地管理機關墾管處之許可，擅自於南海洞俸祀神像供
    膜拜，影響國家公園區域內天然景緻之保護，犯後否認犯行
    且迄今未回復原狀，態度不佳，惟念其行為時已屆齡67歲，
    年事已高，其竊佔公有土地之面積甚微，情節非重大等一切
    情狀，量處拘役30日。又被告犯罪時間在96年4 月24日以前
    ，應依中華民國96年罪犯減刑條例第2 條第1 項第3 款規定
    減為拘役15日，並依修正前刑法第41條第1 項規定諭知易科
    罰金之折算標準。
四、同案被告蘇振章部分，業經原審判決無罪確定，自不另論列
    ，附此敘明。
據上論結，應依刑事訴訟法第369 條第1 項前段、第364 條、第
299 條第1 項前段，刑法第2 條第1 項前段、刑法第320 條第2
項、第1 項，修正前刑法第41條第1 項前段、罰金罰鍰提高標準
條例第1 條前段、修正前罰金罰鍰提高標準條例第2 條，中華民
國96年罪犯減刑條例第2 條第1 項第3 款、第7 條、第9 條，現
行法規所定貨幣單位折算新臺幣條例第2 條，判決如主文。
本案經檢察官方娜蓉到庭執行職務。
中    華    民    國    96    年    8     月    10    日
                  刑事第九庭    審判長法  官  翁慶珍
                                      法  官  陳  箐
                                      法  官  范惠瑩
以上正本證明與原本無異。
不得上訴。
中    華    民    國    96    年    8     月    10    日
                                      書記官  吳華榮
附錄本件判決論罪科刑法條：
刑法第320條
意圖為自己或第三人不法之所有，而竊取他人之動產者，為竊盜
罪，處5 年以下有期徒刑、拘役或500元以下罰金。
意圖為自己或第三人不法之利益，而竊佔他人之不動產者，依前
項之規定處斷。
前二項之未遂犯罰之。
